臺灣高等法院臺中分院刑事判決　　　　　　　　　九十二年度上訴字第二三四二號
　　上　訴　人
　　即　被　告　天○○
　　　　　　　　黃○○
右上訴人因常業竊盜等案件，不服臺灣台中地方法院九十二年度訴字第二二一五號中
華民國九十二年十一月十八日第一審判決（起訴案號：臺灣台中地方法院檢察署九十
二年度偵字第一○三二○、一二三一五、一三九七四、一五一五二號），提起上訴，
本院判決如左：
      主  文
原判決關於被告黃○○部分撤銷。
黃○○共同以犯竊盜罪為常業，處有期徒刑參年，扣案之張銘榮、吳啟祥帳戶之存摺
各壹本、提款卡各壹張、磨平之起子貳支及新台幣玖仟元，均沒收。
其餘上訴駁回。
      事  實
一、天○○曾經犯賭博罪、違反麻醉藥品管理條例之罪、竊盜罪、違反肅清煙毒條例
    之罪，品行惡劣，有犯罪習慣，其中於民國八十八年間所犯竊盜罪，經臺灣彰化
    地方法院判處有期徒刑十月確定，甫於九十年六月二十一日執行完畢，竟仍不知
    悔改，於九十二年三月二十五日前某時，與妻子黃○○謀議組成竊車勒贖集團，
    由天○○竊取他人之汽車，向車主恐嚇取財，再由黃○○提領贓款或告知車主車
    輛所在處所。議定後，天○○、黃○○均意圖為自己不法所有，並基於之常業竊
    盜共同犯意聯絡與行為分擔，先由天○○於九十二年三月底某日，透過綽號「阿
    榮」之不詳姓名成年男子之介紹，在臺中市干城車站附近，向姓名、年籍不詳綽
    號為「大仔」之成年男子，以每本新臺幣（下同）三千元之代價，購得張銘榮、
    吳啟祥如附表一所示人頭帳戶存摺、提款卡及密碼，再由天○○尋找做案目標，
    選定後，天○○即以自備之磨平過之平面起子客觀上具危險性之兇器，在附表二
    所示竊盜時間、地點，以撬開車門鎖及龍頭鎖之方式下手竊取附表二所示車輛，
    得手後，再將竊得之車輛駛至他處藏放並搜尋該車上之車主資料、電話號碼，再
    由天○○或黃○○依竊得車輛上所留下之車主電話號碼，於附表二所示之恐嚇取
    財時間，在臺中縣大甲鎮○○里鄉○○○○路旁之公共電話撥打車主電話號碼，
    告訴車主車子在其手上，要求車主將新臺幣數萬元至數千元不等之金額，匯入渠
    等所指定如附表一之帳戶內，否則將把車子解體賣掉，以上開言詞恐嚇車主，使
    車主因恐蒙受更大損失，心生畏懼，除附表二編號(九)、(十一)、(二十)、所示之被害人
    未付款外，其餘被害人均依指示匯入款項。俟確定車主完成匯款後，再由天○○
    駕駛其所有之車牌號碼Ｓ７─０４１５號自用小客貨車，載黃○○分別至臺中縣
    各地郵局、銀行之自動櫃員機前，由黃○○頭戴安全帽提領贓款，以避免追查，
    於獲取不法之金錢後，再由天○○或黃○○通知車主失車藏放之位置，由車主自
    行去尋回失車。天○○、黃○○二人並均賴上開竊盜行為維生。嗣於九十二年五
    月十六日十五時許，在臺中縣外埔鄉○○路六六號前，為警循線查獲，並扣得天
    ○○、黃○○二人所有而供犯罪所用之上開張銘榮、吳啟祥帳戶之存摺各一本、
    提款卡各一張、磨平之起子二支等物及恐嚇取財所得之贓款九千元暨被害人辰○
    ○所有之Ａ５─７０４０號自用小客貨車行照一枚。
二、案經臺中縣警察局及彰化縣警察局和美分局報請台灣台中地方法院檢察署檢察官
    偵查起訴。
      理  由
一、訊據上訴人即被告天○○對如附表所示之竊盜、恐嚇取財既遂、恐嚇取財未遂犯
    行，均坦承不諱，惟辯稱其並非以竊盜為常業，其妻即被告黃○○並不知情云云
    。訊據上訴人即被告黃○○雖坦承受被告天○○指示數次提款之事實，然矢口否
    認有參與竊盜或恐嚇取財犯行，並辯稱：其並沒有與天○○一起外出竊車，也沒
    有打電話向車主施恐嚇，都是天○○一人所為，而其初始並不知道為天○○所提
    領之金錢為恐嚇取財所得之贓款，直到被警察查獲才知情云云。
二、惟查：
  (一)附表二所示之竊盜、恐嚇取財既遂、恐嚇取財未遂犯行，業據被告天○○坦承不
    諱，並分別有附表二證據欄所示之證據可證，此外並有附表一所示帳戶之存摺各
    一本、提款卡各一張、磨平之起子二支及恐嚇取財所得之贓款九千元可資佐證，
    足徵被告天○○上開自白應與事實相符而堪採信。
  (二)又被告黃○○於偵查中供稱：其從九十二年四月中旬起到五月十六日為止，前後
    為被告天○○提款約十次，每次被告天○○都叫其戴安全帽，並且說這樣才不會
    被（錄影機）拍下來被人認出來（見偵字第一○三二○號卷第七七頁），於九十
    二年七月一日警訊時另供稱約從九十二年四月中旬起，天○○就陸續開車載其尋
    找提款機，叫其戴安全帽去提領現金，之後再尋找公共電話，請其撥打電話並告
    知對方車輛停放等情處（九十二年七月一日警訊筆錄），於九十二年六月十一日
    警訊時復供稱「我領款之後，再由我通知被害人車子在何處。」「九十二年四月
    九日在神岡鄉○○路二四六號竊得玄○○所有之ＮＱ－２１６６號車子並向被害
    人恐嚇得逞，是我與我先生所犯。」「九十二年四月十四日在神岡鄉○○路與和
    平路口竊得地○○所有之ＯＷ－２０９８號車子並向被害人恐嚇得逞，是我與我
    先生所犯。」「九十二年五月二日在潭子鄉○○路○段一一四之一號前竊得沈瑞
    彰所有之ＯＸ－４９８９號車子並向被害人恐嚇得逞，是我與我先生所犯。」「
    九十二年五月八日在豐原市○○街四十一巷十號前竊得己○○所有之ＯＸ－８０
    ２３號車子並向被害人恐嚇六千元未得逞，是我與我先生所犯。」等語（九十二
    年六月十一日警訊筆錄），於本院審理時亦坦承曾通知車主失車藏放之位置等情
    （見本院卷第一○七頁），核與被害人子○○、甲○○、申○○、庚○○、乙○
    ○所指稱後來告知車輛停放處者係女音等情相符，另審酌被害人戊○○於警訊中
    指稱：剛開始恐嚇者係男音，後來催其快將款匯進指定之帳戶者係女音等情；被
    害人丙○○於警訊中指稱歹徒恐嚇取財之電話，男性女性之聲音都有等情，益足
    徵被告黃○○確曾打電話催促被害人匯款、提領贓款、事後告知車主失車停放位
    置，從而被告黃○○與其夫天○○間，就附表二所示之犯行，應有共同犯意聯絡
    及行為分擔甚為灼然。被告黃○○上開辯詞顯屬卸責之詞，被告天○○所辯被告
    黃○○並不知情云云，顯屬事後迴護被告黃○○之詞，均不足採信。
  (三)按刑法上所謂常業犯，係指反覆以同種類之行為目的之社會活動職業性犯罪而言
    ，亦即只須有賴某種犯罪為業之意思，而有事實之表現為已足，不以藉該犯罪為
    唯一生活依靠為必要，縱令尚有其他職業，亦無礙成立常業犯。查被告二人雖然
    供稱經營雜貨店，但渠等連續二十五次竊取他人之汽車，加以恐嚇而獲取金錢而
    花用，渠二人竊盜犯罪時間甚為密集，每次所得約三千元至一萬元不等，獲利不
    貲，顯見被告二人係賴上開竊盜維生，渠二人以竊盜為常業亦臻明確。被告二人
    辯稱另有職業，並非常業犯云云，不足採信。從而本件事證甚為明確，被告二人
    犯行均堪認定。
二、核被告天○○、黃○○二人其所為，均犯刑法第三百二十二條之常業竊盜罪、刑
    法第三百四十六第一項恐嚇取財既遂、刑法第三百四十六條第三項（原審判決誤
    繕為第二項）、第一項恐嚇取財未遂罪。被告二人就前開犯罪，均有犯意聯絡及
    行為分擔，為共同正犯。被告二人先後多次為恐嚇取財既遂、未遂犯行，時間緊
    接、所犯構成要件同一之罪名，顯係基於概括之犯意反覆為之，為連續犯，應從
    一重論以恐嚇取財既遂罪，並加重其刑。被告二人所犯常業竊盜與連續恐嚇取財
    既遂罪間，有手段、目的之牽連關係，為牽連犯，應依刑法第五十五條後段規定
    ，從較重之刑法第三百二十二條常業竊盜罪處斷。又被告天○○曾經於八十八年
    間犯竊盜罪，經臺灣彰化地方法院判處有期徒刑十月確定，於九十年六月二十一
    日執行完畢，此有台灣高等法院被告全國前案紀錄表及台灣台中地方法院檢察署
    刑案資料查註紀錄表可參，其於有期徒刑執行完畢五年內再犯本件有期徒刑以上
    之罪，為累犯，爰依刑法第四十七條規定加重其刑。原審判決：(一)關於被告天○
    ○部份，依竊盜犯贓物犯保安處分條例第三條第一項第一款、第二款、第四條、
    第五條第一項前段，刑法第二十八條、第三百二十二條、第三百四十六條第一項
    、第五十五條（後段）、第四十七條、第三十八條第一項第二款、第三款，罰金
    罰鍰提高標準條例第一條前段之規定，並審酌被告天○○曾經犯賭博罪、違反麻
    醉藥品管理條例之罪、竊盜罪、違反肅清煙毒條例之罪，品行惡劣，不知悔改，
    年輕力壯，竟不謀正業而連續竊車而後恐嚇取財，所竊取之車輛達二十六部，犯
    罪期間亦長達數月之久，危害甚鉅及被告天○○智識程度與犯罪後之態度等一切
    情狀，量處被告天○○有期徒刑三年六月，另敘明被告天○○有多次犯罪前科，
    而本次又觸犯常業竊盜而後恐嚇取財，所竊取之車輛達二十六部，犯罪期間亦長
    達數月之久，顯然有犯罪習慣，爰依竊盜犯贓物保安處分條例第三條第一項第一
    款、第二款之規定，諭知被告天○○應於刑之執行前，令入勞動處所強制工作三
    年；復敘明扣案之張銘榮、吳啟祥帳戶之存摺各一本、提款卡各一張、磨平之起
    子二支等物，係被告天○○所有，且供被告二人犯罪所用，應依刑法第三十八條
    第一項第二款規定宣告沒收，扣案之贓款九千元，係被告二人因犯罪所得，應依
    刑法第三十八條第一項第三款規定宣告沒收，至於扣案之安全帽一頂及記載被害
    人資料之小紙片三張，雖係被告二人所有，但非供犯罪所用，不予宣告沒收等語
    ，核其認事用法並無不當，量刑亦稱妥適，被告天○○上訴請求從輕量刑，為無
    理由，應予駁回。(二)關於被告黃○○部分固非無見，惟被告黃○○前並無任何前
    科紀錄，此有台灣高等法院被告全國前案紀錄表一份在卷足憑，其雖觸犯本件常
    業竊盜、恐嚇取財犯行，然尚無證據足資認定其確有犯罪之習慣，原審逕認定被
    告黃○○亦有犯罪習慣，而諭知強制工作之保安處分，顯乏證據，於法不合，被
    告黃○○上訴仍執前詞否認犯罪雖無理由，然原審判決就此部份既有上開瑕疵，
    自應由本院就被告黃○○部分撤銷改判。爰審酌被告黃○○前並無前科紀錄，品
    行尚無不佳，此次係雖與其夫被告天○○共同犯罪，然其參與犯罪程度較輕，竊
    取車輛、恐嚇取財對社會治安危害非輕，犯罪後雖未能坦承犯行，然態度尚無不
    佳等一切情狀，量處被告黃○○有期徒刑三年。另扣案之張銘榮、吳啟祥帳戶之
    存摺各一本、提款卡各一張、磨平之起子二支等物，係被告天○○所有，且供被
    告二人共同犯罪所用，應依刑法第三十八條第一項第二款規定宣告沒收；扣案之
    贓款九千元，係被告二人因犯罪所得，應依刑法第三十八條第一項第三款規定宣
    告沒收。至於扣案之安全帽一頂及記載被害人資料之小紙片三張，雖係被告二人
    所有，但非供犯罪所用，不予宣告沒收，併此敘明。
三、據上論斷，應依刑事訴訟法第三百六十八條、第三百六十九條第一項前段、第三
    百六十四條、第二百九十九條第一項前段，刑法第二十八條、第三百二十二條、
    第三百四十六條第一項、第五十五條後段、第三十八條第一項第二款、第三款，
    罰金罰鍰提高標準條例第一條前段，判決如主文。
本案經檢察官宙○○到庭執行職務。
中      華      民      國    九十三    年      三      月      四      日
                                   臺灣高等法院臺中分院刑事第八庭
                                         審判長法  官  羅  得  村
                                               法　官  黃  文  進
                                               法　官  陳  毓  秀
右正本證明與原本無異。
如不服本判決應於收受送達後十日內向本院提出上訴書狀，其未敘述上訴之理由者並
得於提起上訴後十日內向本院補提理由書（均須按他造當事人之人數附繕本）。
                                               書記官  吳  宗  玲
中     華     民     國     九十三     年      三      月      四       日
附錄本案論罪科刑主要法條：
刑法第三百二十二條：
    以犯竊盜罪為常業者，處一年以上七年以下有期徒刑。
刑法第三百四十六條：
    意圖為自己或第三人不法之所有，以恐嚇使人將本人或第三人之物交付者
    ，處六月以上五年以下有期徒刑，得併科一千元以下罰金。
    以前項方法得財產上不法之利益，或使第三人得之者，亦同。
    前二項之未遂犯罰之。
                                                              　　　　　Ｆ
【附表一】：被告所用之匯款帳戶
　(甲)第一商業銀行清水分行，帳號：00000000000號，戶名：吳啟祥。
　(乙)華僑銀行清水分行，帳號：00000000000000號，戶名：張銘榮
【附表二】：被告犯罪行為附表
┌─┬─────┬─────┬────┬────┬─────┬──────┐
│編│竊盜行為之│竊盜行為之│被 害 人│被竊車輛│恐嚇取財之│匯 款 金 額 │
│號│時      間│地      點│        │之車號  │時      間│（新台幣）  │
├─┼─────┼─────┼────┼────┼─────┼──────┤
│  │九十二年三│高雄市苓雅│未○○  │ＺＯ─二│九十二年三│一萬元      │
│  │月廿五日八│區○○街四│        │二一七號│月廿五日八│（車輛均為警│
│  │時許      │八號前    │        │自小貨車│時許      │尋獲）      │
│(一)│          │          │        │ＹＧ─六│          │            │
│  │          │          │        │七九三號│          │            │
│  │          │          │        │自小貨車│          │            │
├─┼─────┼─────┼────┼────┼─────┼──────┤
│  │九十二年三│台中縣后里│戌○○  │Ｍ六─五│九十二年三│五千元      │
│  │月廿七日六│鄉厚里村柑│        │一一八號│月廿八日十│            │
│  │時卅分許  │宅路一八號│        │自小客車│時許      │            │
│(二)│          │前        │        │        │          │            │
│  │          │          │        │        │          │            │
├─┼─────┼─────┼────┼────┼─────┼──────┤
│  │九十二年三│台中縣大甲│亥○○  │ＰＭ─四│九十二年三│一萬元      │
│  │月卅日十一│鎮○○路七│        │五三七號│卅一日廿二│            │
│(三)│時許      │八號前    │        │自小客車│時許      │            │
│  │          │          │        │        │          │            │
│  │          │          │        │        │          │            │
│  │          │          │        │        │          │            │
├─┼─────┼─────┼────┼────┼─────┼──────┤
│  │九十二年三│台中縣清水│辛○○  │ＮＷ─二│九十二年三│一萬元      │
│(四)│月卅一日一│鎮南社里南│        │六三八號│月卅一日十│            │
│  │時許      │新路二０二│        │自小客車│四時許    │            │
│  │          │巷二六號前│        │        │          │            │
├─┼─────┼─────┼────┼────┼─────┼──────┤
│  │九十二年四│台中市南屯│子○○  │Ｘ三─八│九十二年四│九千元      │
│  │月二日八時│區楓樹里黎│        │二二三號│月二日十時│            │
│(五)│許        │明路一段二│        │自小客車│許        │            │
│  │          │四二巷一六│        │        │          │            │
│  │          │號前      │        │        │          │            │
├─┼─────┼─────┼────┼────┼─────┼──────┤
│  │九十二年四│台中市西屯│甲○○  │三Ｑ─八│九十二年四│五千元      │
│(六)│月四日七時│區○○路二│        │六四０號│月四日十二│            │
│  │許        │一二之一０│        │自小客車│時許      │            │
│  │          │號前      │        │        │          │            │
├─┼─────┼─────┼────┼────┼─────┼──────┤
│  │九十二年四│台中縣神岡│玄○○  │ＮＱ─二│九十二年四│五千元      │
│  │月九日十時│鄉○○路二│        │一六六號│月十日十三│            │
│(七)│許        │四六號前  │        │自小客車│時許      │            │
│  │          │          │        │        │          │            │
│  │          │          │        │        │          │            │
│  │          │          │        │        │          │            │
├─┼─────┼─────┼────┼────┼─────┼──────┤
│  │九十二年四│台中縣大甲│申○○  │ＯＸ─六│九十二年四│一萬元      │
│  │月十四日七│鎮文武里信│        │九七八號│月十四日九│            │
│(八)│時許      │義路二四０│        │自小貨車│時許      │            │
│  │          │號旁      │        │        │          │            │
│  │          │          │        │        │          │            │
│  │          │          │        │        │          │            │
├─┼─────┼─────┼────┼────┼─────┼──────┤
│  │九十二年四│台中縣神岡│地○○  │ＯＷ─二│九十二年四│無          │
│(九)│月十四日六│鄉○○路一│        │０九八號│月十四日八│            │
│  │許        │一五號前  │        │自小貨車│時五十分許│            │
├─┼─────┼─────┼────┼────┼─────┼──────┤
│  │九十二年四│台中縣后里│癸○○  │二Ｋ─一│九十二年四│八千元      │
│  │月二十二日│鄉○○路二│        │八四０號│月二十二日│            │
│(十)│四時許    │一號前    │        │自小貨車│九時許    │            │
│  │          │          │        │        │          │            │
├─┼─────┼─────┼────┼────┼─────┼──────┤
│  │九十二年四│台中縣豐原│丑○○  │ＬＲ─六│九十二年四│無          │
│(十一)│月二十五日│市○村路三│        │四五二號│月二十五日│            │
│  │七時許    │九巷五三號│        │自小客車│十二時許  │            │
│  │          │前        │        │        │          │            │
├─┼─────┼─────┼────┼────┼─────┼──────┤
│  │九十二年四│台中市北屯│壬○○  │六Ｖ─０│九十二年四│三千元      │
│  │廿四日三時│區○○路三│        │七五二號│月廿四日八│            │
│(十二)│許        │巷二弄卅一│        │自小客貨│時許      │            │
│  │          │號附近的小│        │車      │          │            │
│  │          │公園邊    │        │        │          │            │
├─┼─────┼─────┼────┼────┼─────┼──────┤
│  │九十二年四│台中縣后里│戊○○  │ＯＵ─三│九十二年四│四千元      │
│(十三)│月廿八日七│鄉墩南村南│        │二二八號│月廿八日七│            │
│  │時許      │村路七三號│        │自小貨車│時許      │            │
│  │          │前        │        │        │          │            │
├─┼─────┼─────┼────┼────┼─────┼──────┤
│  │九十二年四│台中縣烏日│丙○○  │ＰＫ─九│九十二年四│四千元      │
│  │月廿九日六│鄉○○街八│        │三一二號│月卅日十一│            │
│(十四)│時許      │一號前    │        │自小貨車│時許      │            │
│  │          │          │        │        │          │            │
│  │          │          │        │        │          │            │
├─┼─────┼─────┼────┼────┼─────┼──────┤
│  │九十二年四│台中縣大雅│乙○○  │ＮＬ─四│九十二年四│五千元      │
│  │月卅日二時│鄉上楓村民│        │０五一號│月卅日十時│            │
│(十五)│許        │生路      │        │自小貨車│許        │            │
│  │          │          │        │        │          │            │
│  │          │          │        │        │          │            │
├─┼─────┼─────┼────┼────┼─────┼──────┤
│  │九十二年五│台中縣東勢│酉○○  │ＯＵ─二│九十二年五│五千元      │
│  │月二日五時│鎮○○路二│        │九六八號│月二日九時│            │
│(十六)│十分許    │號一樓之一│        │自小貨車│卅分許    │            │
│  │          │          │        │        │          │            │
│  │          │          │        │        │          │            │
├─┼─────┼─────┼────┼────┼─────┼──────┤
│  │九十二年五│台中縣潭子│丁○○  │ＯＸ─四│九十二年五│五千元      │
│  │月二日七時│鄉○○路二│        │九八九號│月二日九時│            │
│(十七)│卅分許    │段一一四之│        │自小貨車│許、十時許│            │
│  │          │一號前    │        │        │、十三時許│            │
│  │          │          │        │        │          │            │
├─┼─────┼─────┼────┼────┼─────┼──────┤
│  │九十二年五│台中縣豐原│己○○  │ＯＸ─八│九十二年五│三千元      │
│(十八)│月八日六時│市○○街四│        │０二三號│月八日十三│            │
│  │許        │一巷一０號│        │自小客車│時四十分許│            │
│  │          │前        │        │        │          │            │
├─┼─────┼─────┼────┼────┼─────┼──────┤
│  │九十二年五│台中縣東勢│宇○○  │Ａ六─四│九十二年五│一萬元      │
│  │月十四日四│鎮○○街九│        │六三九號│月十四日十│            │
│(十九)│時許      │八號旁    │        │自小貨車│一時許    │            │
│  │          │          │        │        │          │            │
│  │          │          │        │        │          │            │
├─┼─────┼─────┼────┼────┼─────┼──────┤
│  │九十二年五│台中縣神岡│寅○○  │ＰＩ─四│九十二年五│無          │
│(二十)│月十四日七│鄉○○路三│        │二六六號│月十四日十│            │
│  │時許      │０號前    │        │自小貨車│時許      │            │
├─┼─────┼─────┼────┼────┼─────┼──────┤
│  │九十二年五│台中縣潭子│卯○○  │Ｍ六─四│九十二年五│五千元      │
│  │月十四日九│鄉○○○路│        │五三六號│月十四日十│            │
││時許      │一四一巷一│        │自小客車│二時許    │            │
│  │          │號前      │        │        │          │            │
│  │          │          │        │        │          │            │
├─┼─────┼─────┼────┼────┼─────┼──────┤
│  │九十二年五│台中縣后里│巳○○  │Ｍ六─四│九十二年五│三千元      │
│  │月十六日二│鄉中和村中│        │九三九號│月十六日十│            │
││時卅分許  │和路九六號│        │自小貨車│二時許    │            │
│  │          │          │        │        │          │            │
│  │          │          │        │        │          │            │
├─┼─────┼─────┼────┼────┼─────┼──────┤
│  │九十二年五│台中縣豐原│午○○  │三Ｒ─七│九十二年五│三千元      │
││月十六日四│市○○○路│        │二八一號│月十六日十│            │
│  │時許      │二四八號前│        │自小貨車│一時廿分許│            │
│  │          │          │        │        │          │            │
├─┼─────┼─────┼────┼────┼─────┼──────┤
│  │九十二年五│台中縣豐原│庚○○  │ＮＧ─四│九十二年五│三千元      │
│  │月十六日四│市○○街停│        │八八九號│月十六日十│            │
││時許      │車場      │        │自小貨車│時四十分許│            │
│  │          │          │        │        │          │            │
│  │          │          │        │        │          │            │
├─┼─────┼─────┼────┼────┼─────┼──────┤
│  │九十二年五│台中縣大甲│辰○○  │Ａ五─七│九十二年五│無          │
││月十六日九│鎮鎮○街五│        │０四０號│月十六日十│            │
│  │時許      │三巷路邊  │        │自小貨車│時四十五分│            │
└─┴─────┴─────┴────┴────┴─────┴──────┘
